【裁判字號】    90,交上易,1836
【裁判日期】    901219
【裁判案由】    公共危險等
【裁判全文】
臺灣高等法院臺南分院刑事判決          九十年度交上易字第一八三六號      Ｇ
      上  訴  人  臺灣台南地方法院檢察署檢察官
      被      告  甲  ○  ○
右上訴人因被告公共危險等案件，不服臺灣臺南地方法院九十年度交易字第三七四號
中華民國九十年九月十八日第一審判決（起訴案號：臺灣臺南地方法院檢察署九十年
度偵字第七八二二號），提起上訴，本院判決如左：
      主      文
上訴駁回。
      理      由
一、甲○○為現役軍人，於民國九十年五月十九日晚上十一時三十分許，與友人在臺
    南市黃金拍檔ＫＴＶ飲用啤酒，至翌（二十）日凌晨一時三十分許晏飲結束時，
    業已達於不能安全駕駛動力交通工具之程度，竟駕駛車牌號碼八Ｊ─八四七六號
    自用小客車，搭載友人至臺南市○○路某處後，欲駛回黃金拍檔ＫＴＶ擬搭載另
    一名友人，於該日（二十）凌晨二時二十三分許，沿臺南市○○路由西往東方向
    行駛，途經東光路與小東路設有閃光黃燈號誌之交岔路口時，理應注意閃光黃燈
    表示「警告」，車輛應減速接近，注意安全，小心通過，且汽車行駛時，駕駛人
    應注意車前狀況，並隨時採取必要之安全措施，且應注意該路段行車速度，時速
    不得超過六十公里，而依當時夜間有照明、路面無缺陷、道路上未有任何障礙物
    、視距復屬良好等情形以觀，客觀上亦無不能注意之情事，甲○○因飲酒影響其
    注意能力，竟疏於減速接近，且未注意車前狀況，即貿然以時速逾六十公里之車
    速通過該交岔路口，致自後追撞同向在前行駛擬右轉入東光路由乙○○所騎乘車
    牌號碼ＶＫＧ─六０七號輕型機車車尾，乙○○受撞後，身體彈起撞及甲○○駕
    駛自用小客車之前檔風玻璃始落地，因而受有頭部外傷併輕微腦震盪、頭皮及左
    手肘及左大腿擦傷，左側坐骨神經痛等傷害。甲○○肇事，並致乙○○受有傷害
    後，非但未下車救護，反而逕自駕車逃逸（甲○○涉及肇事逃逸罪部分，另由南
    部地區軍事檢察署偵辦）。嗣目擊本件車禍之陳劉秀治記下甲○○駕駛自用小客
    車車號後報警，經警循線查獲，並於同（二十）日凌晨三時二十二分許，測得甲
    ○○之吐氣酒精濃度為每公升０．四０毫克，而查獲上情。
二、案經乙○○訴由台南市警察局第一分局報告臺灣臺南地方法院檢察署檢察官偵查
    起訴。
      理      由
一、訊據被告甲○○坦承有於右述時、地，酒後駕車肇事，並致告訴人乙○○受傷之
    過失傷害犯行。經查：
    （一）前述過失傷害之犯罪事實，除據被告甲○○於本院審理中坦白承認外，另
          核與告訴人乙○○於警訊時及偵審中所指訴之情節相符，並經證人陳劉秀
          治於偵查時結證證述無訛。又告訴人乙○○因本件車禍，而受有如事實欄
          所載之傷害，亦有國立成功大學醫學院附設醫診斷證明書、台南市立醫院
          診斷證明書各一紙附卷足憑。
    （二）其次，按行車速度，依標誌之規定；且汽車行駛時，駕駛人應注意車前狀
          況，並隨時採取必要之安全措施；而飲用酒類後，其吐氣所含之酒精濃度
          超過每公升０．二五毫克以上者，不得駕車；又閃光黃燈表示「警告」，
          車輛應減速接近，注意安全，小心通過，道路交通安全規則第九十三條、
          九十四條第三項、第一百十四條第二款定有明文；道路交通標誌標線號誌
          設置規則第二百十一條第一項第一款亦規定甚明。本件被告甲○○駕車於
          道路上行駛，自應注意上述道路交通安全規則，而案發當時客觀上亦無不
          能注意之情事，被告竟不顧酒後操控能力變差，仍駕駛車輛於道路上行駛
          ，且疏於注意，以致超速行車自後追撞告訴人騎乘機車肇事，並使告訴人
          乙○○受傷，故被告之前開駕駛行為，顯有過失。
    （三）再者，按酒精使用後對人體之影響，除造成自主神經系統亢奮，與認知功
          能之暫時性缺損外，與駕駛能力有關者，為對於移動景物的追蹤能力、經
          強光照射後恢復視力，及監視四周的注意力等，而此三種能力在夜間駕車
          尤其重要，許多人飲酒後因沒有可自覺的生理反應，以致腦部功能已缺損
          而仍不自知照常開車，此乃許多酒後駕車造成意外事故之主因之一（台北
          醫學院附設醫院精神科蔡尚穎主任論文「酒精對人體生理與行為之影響」
          參照），亦為刑法修正增訂第一百八十五條之三之立法理由。次按，許多
          研究指出呼氣酒精濃度達每公升０．二五毫克以上或血液中酒精濃度達０
          ．０五﹪（五０mg/dl） 以上，將使其複雜技巧障礙、駕駛能力變壞肇事
          率比未飲酒時高二倍（參見司法院第四十五、第四十六期司法業務研究會
          研究專輯刑事法律專題研究（十七）第三０七頁，中央警察大學交通學系
          暨交通管理研究所蔡中志——對飲酒不能安全駕駛之執法研究）。另道路
          交通安全規則第一百十四條第二款規定，汽車駕駛人飲酒後吐氣所含酒精
          濃度超過每公升０．二五毫克以上者，不得駕車，即是基於酒精對人體中
          樞神經系統有麻醉作用，為維護安全駕駛，而為之禁止規定。又刑法第一
          百八十五條之三所稱服用酒類或其他相類之物，不能安全駕駛動力交通工
          具之公共危險條款，則屬抽象危險犯之規定，此種抽象危險犯係伴隨飲酒
          過量駕車之行為而當然成立。換言之，只需客觀上有此種行為出現，危險
          即視為存在，是否果真肇事，並不影響公共危險罪責之成立，然如確實因
          之駕車肇事，其刑責之明顯性，自更不待言。再參考德國、美國之認定標
          準，對於酒精濃度呼氣已達每公升０．五五毫克或血液濃度達０．一一％
          以上，肇事率為一般正常人之十倍，認為已達「不能安全駕駛」之標準；
          至於上揭數值以下之行為，如輔以其他客觀事實得作為「不能安全駕駛」
          之判斷，亦認為應依刑法第一百八十五條之三之規定移送法辦處以刑罰，
          此有法務部八十八年五月十八日法八八檢字第００一六六九號函可資參照
          。
    （四）被告甲○○於上述時、地，酒後駕車肇事之事實，除據其供認屬實外，其
          駕車肇事後，經警測得其吐氣之酒精濃度為每公升０．四０毫克，亦有吐
          氣酒精濃度測試報告表一紙在卷可按，該數值雖尚未達法務部所定之每公
          升０．五五毫克之標準，惟已超過每公升０．二五毫克以上，依前開說明
          可知，被告業有複雜技巧障礙，且駕駛能力變壞之情形，而依前述道路交
          通安全規則之規定本不得駕車，被告竟無視上開規定，猶駕車外出，嗣後
          並因酒後操控能力變差，致自後追撞告訴人乙○○，足證被告當時之注意
          力已無法集中，飲酒後確已影響其判斷力及肢體協調能力，故被告酒後駕
          車當時，業已達於不能安全駕駛動力交通工具之程度甚明。此外，復有台
          南市警察局處理交通事故紀錄表、交通事故現場勘驗圖、道路交通事故調
          查報告表、刑法第一百八十五條之三案件測試觀察紀錄表、酒精濃度測試
          表各一紙，現場及車損照片影本十二張存卷可考，是本件事證已臻明確，
          被告之上開犯行，均堪認定。
二、核被告甲○○酒後駕車之行為，係犯刑法第一百八十五條之三違背義務致交通危
    險罪。又過失傷害人，係犯同法第二百八十四條第一項前段過失傷害罪，兩罪罪
    質不同，應分論併罰。被告酒醉駕車肇事致人受傷部分，應依道路交通管理處罰
    條例第八十六條第一項規定，加重其刑。
三、原審以被告犯行明確，因予適用刑法第二百八十四條第一項前段、第一百八十五
    條之三、第四十一條第一項前段、道路交通管理處罰條例第八十六條第一項、罰
    金罰鍰提高標準條例第一條前段、第二條規定，並審酌被告犯罪之動機、目的、
    手段、其品性、智識程度、及其酒後駕車肇事犯罪所生危害非輕等一切情狀，分
    別就違背義務致交通危險罪量處拘役四十日，另就過失傷害罪量處有期徒刑三月
    ，並均諭知易科罰金之折算標準，其認事用法及量刑均無不當。檢察官以被告尚
    未與告訴人和解，提起上訴，請求從重量刑云云。惟查被告於本院審理中，已與
    告訴人成立和解，同意賠償新台幣二十萬元，因此，檢察官之上訴為無理由，應
    予駁回。
據上論結，應依刑事訴訟法第三百六十八條，判決如主文。
本案經檢察官林炎昇到庭執行職務。
中    華    民    國      九十      年      十二      月      十九      日
                                  臺灣高等法院臺南分院刑事第一庭
                                      審判長法官  鄭    文  肅
                                            法官  陳    珍    如
                                            法官  徐    財    福
右正本證明與原本無異。
不得上訴。
                                      法院書記官  戴    淑    敏
中    華    民    國      九十      年      十二      月     二十       日
附錄法條：
刑法第二百八十四條第一項前段：因過失傷害人者，處六月以下有期徒刑、拘役或五
                              百元以下罰金。
刑法第一百八十五條之三：服用毒品、麻醉藥品、酒類或其他相類之物，不能安全駕
                        駛動力交通工具而駕駛者，處一年以下有期徒刑、拘役或
                        三萬元以下罰金。


司法院資訊處製作；財團法人民間司法改革基金會備份。
